臺灣士林地方法院民事裁定
110年度小上字第118號
上  訴  人  任一安  

被  上訴人  黃健民  
上列當事人間請求給付款項事件，上訴人對於民國110年9月2日
本院士林簡易庭110年度士小字第1336號第一審判決提起上訴，
本院裁定如下：
    主  文
上訴駁回。
第二審訴訟費用新臺幣壹仟伍佰元由上訴人負擔。
　　事實及理由
一、按關於請求給付金錢或其他代替物或有價證券之訴訟，其標
    的金額或價額在新臺幣（下同）10萬元以下者，適用小額程
    序；對於小額程序之第一審判決提起上訴，非以其違背法令
    為理由，不得為之；所謂判決違背法令，乃指判決不適用法
    規或適用不當，或有民事訴訟法第469條所列第1款至第5款
    事由，其判決當然為違背法令，民事訴訟法第436條之8第1
    項、第436條之24第2項、第436條之32第2項準用第468條及
    第469條第1款至第5款分別定有明文。此乃立法者針對小額
    程序在斟酌當事人程序及實體利益之平衡後，對於小額程序
    第一審裁判之救濟，設定等同於上訴第三審之嚴格法律門檻
    ，以使小額程序第一審裁判原則上能夠盡快歸於確定，僅在
    例外有特定違背法令之情況，始開啟上訴或抗告救濟程序，
    避免當事人僅因小額程序涉訟，卻遲遲無從使其訴訟結果歸
    於確定。
二、基於以上立法意旨，立法者甚至於同法第436條之25設定對
    於小額程序第一審判決上訴救濟時，應該特別遵守之程式；
    亦即：上訴狀內應記載上訴理由，表明原判決所違背之法令
    及其具體內容、依訴訟資料可認為原判決有違背法令之具體
    事實，藉此程式使小額程序上訴審得以迅速判斷提起上訴之
    當事人是否已經遵守立法者設定之嚴格法律門檻。其中，上
    訴理由所表明原判決所違背之法令，自必須是客觀存在之法
    律明文規定或習慣、法理（民法第1條參照），而不能是當
    事人自己主觀認知或推衍之法則，亦不能是對於客觀存在之
    法律規定，恣意為主觀之詮釋後，再以之為違背法令之主張
    ，否則無異架空此嚴格法律門檻之作用。
三、上訴人上訴意旨略以：
  ㈠兩造間所簽訂協議書（下稱系爭協議書）約定總額為25萬元
    ，被上訴人雖僅就部分金額起訴請求，然倘本案判決確定，
    被上訴人將另訴請求其餘金額，原審判決結果將實質影響17
    萬5,000元加計利息之金額，是訴訟標的金額已逾10萬元，
    原審並未詢問兩造是否合意繼續依小額訴訟程序審理，即行
    小額訴訟程序，並辯論終結、定期宣判，顯已違反民事訴訟
    法第436條之8之規定，自屬訴訟程序有重大瑕疵，應予廢棄
    。
  ㈡上訴人於原審因受調解通知到庭，並未收到被上訴人聲請支
    付命令狀所附協議書、本票、存簿明細等附件，且被上訴人
    於調解程序中自承該本票無發票人簽名，應為無效票據，原
    審並未提示或詢問上訴人對相關證物之意見，即以無效票據
    作為判決基礎，其認定事實已違背證據法則而有適用法規不
    當之違法。
　㈢原審並未就兩造簽訂系爭協議書之前提為任何審酌，僅以被
    上訴人片面之詞信以為真，未就兩造主要爭點予以調查，有
    判決不備理由之違法。
　㈣兩造間所簽訂之不動產買賣契約符合減價退款50萬元予上訴
    人之條件，被上訴人對此心有不甘，意欲毀約，而以不實資
    訊要求上訴人額外負擔一半減價款，則被上訴人於買賣契約
    之外，事後又命上訴人另行簽訂系爭協議書，已與誠信原則
    不符，況被上訴人於上訴人未違約之情形下，即違反系爭協
    議書之保密條款而打電話至上訴人辦公室向秘書告知前情並
    要求付款，上訴人自得依約停止支付，原審判決就此認定「
    倘被告違約而不允許原告催討，難認符合誠信原則」，亦有
    判決認定事實不憑證據、判決不備理由之違法。
三、經查：
　㈠前開第一點上訴意旨雖然明確表明原審判決違反民事訴訟 法
    第436條之8規定，未將判決實質影響範圍列入標的金額計算
    ，以致誤用小額程序，但此對於標的金額計算之理解，純粹
    是上訴人自己主觀之詮釋，非僅未見該條有此明文規定，且
    所謂判決實質影響範圍，亦難以明確界定（蓋不同攻防舉證
    ，即可導致訴訟基礎不同，訴訟彼此間未必有何實質影響）
    ，無從認為該規定可為如此之詮釋。
　㈡前開第二點上訴意旨雖指稱原審判決認定事實違背證據法則
    、適用法規不當，但並未明確表明該證據法則之具體內容為
    何？所謂適用法規不當之法規又是甚麼？均未見上訴理由有
    明確記載。
　㈢前開第三、四點上訴意旨，均有以判決不備理由作為原審判
    決違背法令之基礎。惟查：判決不備理由係屬民事訴訟法第
    469條第6款所規定判決當然違背法令之情形，但卻明白不在
    民事訴訟法第436條之32第2項所規定應行準用之列。由此可
    知，立法者乃係有意排除以判決不備理由作為小額程序之上
    訴理由。推其緣由，小額程序審理貴在簡速，故乃偏重承審
    法官對於事實之判斷權威，不再講求以理由之詳細記載，事
    後覆核法官決定，是民事訴訟法亦同時於第436條之18規定
    ：小額程序判決書得僅記載主文，即使是當事人有爭執的事
    項，亦僅於有必要時，始加記理由「要領」，而非完整記載
    對當事人攻防方法之逐項判斷結果。既然小額程序判決都未
    必會有理由記載，縱有記載又未必完整，自然不能以判決不
    備理由作為認定判決違背法令之基礎。準此，此部分上訴意
    旨，並非合法有效之上訴理由。
　㈣前開第四點上訴意旨另有原審判決認定事實不依證據之指摘
    ，惟據上訴意旨所表明，其所憑之依據為原審判決關於「倘
    被告違約而不允許原告催討，難認符合誠信原則」之認定，
    然此顯係原審判決對於誠信原則應如何適用之評價，而與判
    決是否依證據認定事實無涉。
　㈤綜上所述，本件上訴之各項理由，經核均難認已合於前述法
    律規定小額程序上訴所應遵守之特別程式，無從認為已符合
    可開啟上訴程序之法律門檻，自應駁回其上訴。
四、再按於小額訴訟之上訴程序，法院為訴訟費用之裁判時，應
    確定其費用額，民事訴訟法第436條之19第1項、第436條之3
    2第1項定有明文。本件第二審裁判費用為1,500元，應由上
    訴人負擔，爰併為裁定如主文第2項所示。
五、據上論結，本件上訴為不合法，依民事訴訟法第436條之32
    第1項、第2項、第436條之19第1項、第444條第1項前段、第
    95條、第78條，裁定如主文。
中　　華　　民　　國　　111 　年　　4 　　月　　18　　日
                  民事第五庭  審判長法  官  蔡志宏
　　　　　　　　　　　　　　　　　　法  官  謝佳純
                                    法  官  趙彥強
以上正本係照原本作成。
本件裁定不得抗告　　　　　　　　　　　　　　　　　　
中　　華　　民　　國　　111 　年　　4 　　月　　18　　日
                                   書記官  呂子彥